【裁判字號】    98,上易,1298
【裁判日期】    980916
【裁判案由】    詐欺
【裁判全文】
臺灣高等法院臺中分院刑事判決        98年度上易字第1298號
上  訴  人  臺灣臺中地方法院檢察署檢察官
被      告  丁○○
上列上訴人因被告詐欺案件，不服臺灣臺中地方法院98年度易字
第1715號中華民國98年7月1日第一審判決（起訴案號：臺灣臺中
地方法院檢察署98年度偵字第8687號），提起上訴，並經臺灣臺
中地方法院檢察署（98年度偵字第 7763、11179號）移送併辦，
本院判決如下：
    主  文
原判決撤銷。
丁○○幫助犯詐欺取財罪，處有期徒刑貳月，如易科罰金，以新
臺幣壹仟元折算壹日。
    事  實
一、丁○○可預見金融機構帳戶係個人理財之重要工具，關係個
    人財產、信用之表徵，如交由他人使用，有供作財產犯罪用
    途之可能，而一般人取得他人金融帳戶資料之目的，在於取
    得贓款及掩飾犯行不易遭人追查，對於提供帳戶資料，雖無
    引發他人萌生犯罪之確信，但仍以基於幫助他人遂行詐欺取
    財之不確定犯意，於民國97年12月 6日前某日，在不詳地點
    ，將其申辦之新竹國際商業銀行（現改名渣打國際商業銀行
    ，下稱渣打銀行）苑裡分行帳戶帳號：000000000000及彰化
    商業銀行大甲分行帳號00000000000000號帳戶之提款卡及密
    碼等，交付予真實姓名、年籍不詳之人及所屬犯罪集團使用
    。而該取得帳戶之人旋與所屬詐騙集團成員，基於意圖為自
    己不法所有之犯意聯絡，(一)於97年12月 5日，撥打電話予乙○○，向其佯稱：可以免檢核信用瑕疵即可申請信用貸款，
    惟需先繳納相關公證費用云云，致乙○○陷於錯誤，於97年
    12 月5日上午11時38分許，匯款新臺幣(下同)6250元至丁○○申設之上開彰化商業銀行大甲分行帳戶，旋遭提領一空。
    (二)於97年12月 5日晚上11時20分許，詐欺集團成員在網路聊
    天室向甲○○佯稱：若要援交，需先至自動櫃員機操作以確
    認身份云云，致甲○○陷於錯誤，於97年12月6日0時22分及
    0 時37分，共計匯款5000元至丁○○所申設之上開渣打國際
    銀行苑裡分行帳戶，旋遭提領一空。(三)於97年12月 5日23時
    許，在網路聊天室向丙○○佯稱：若要援交，需先支付款項
    云云，致丙○○陷於錯誤，依指示於97年12月6日 0時3分許
    ，至渣打銀行自動櫃員機將新臺幣2000元以現金存款方式存
    入上開帳戶內，旋遭提領一空。嗣乙○○、甲○○、丙○○
    發覺有異，經報警而循線查悉上情。
二、案經桃園縣警察局大園分局移送臺灣桃園地方法院檢察署轉
    送臺灣臺中地方法院檢察署檢察官偵查起訴及移請併案。
    理  由
一、按現行刑事訴訟法為保障被告之反對詰問權，排除具有虛偽
    危險性之傳聞證據，以求實體真實之發見，於該法第159 條
    第1項明定，被告以外之人，於審判外之言詞或書面陳述，
    除法律有規定者外，不得作為證據。而刑事訴訟法第159條
    之1至159條之4有傳聞法則之例外規定，且被告以外之人於
    審判外之陳述，雖不符前4條之規定，而經當事人於審判程
    式同意作為證據，法院審酌該言詞陳述或書面陳述作成時之
    情況，認為適當者，亦得為證據；當事人、代理人或辯護人
    於法院調查證據時，知有第159條第1項不得為證據之情形，
    而未於言詞辯論終結前聲明異議者，視為有前項之同意，刑
    事訴訟法第159條之5定有明文。本件檢察官、被告並未就被
    告以外之人即證人丙○○、乙○○、甲○○於審判外之陳述
    有所爭執，且迄於言詞辯論終結前，均未主張有刑事訴訟法
    第159條第1項不得為證據之情形，是應認已同意作為證據，
    且經本院審酌後，認無不適當之情形，應認均有證據能力，
    合先敘明。
二、訊據被告丁○○承認將事實所載之二個帳戶之提款卡及密碼
    交給朋友使用，惟矢口否認有幫助詐欺之犯行，辯稱伊不知
    道朋友會供作犯罪使用云云。經查：
  (一)上開渣打銀行苑裡分行帳戶係被告於94年 8月30日申請開戶
    ，且該帳戶於97年12月6日現金存入2000元後，隨即提領500
    0元，致該帳戶餘額為195元等情，有渣打銀行苑裡分行97年
    12月30日渣打商銀苑裡字第09700204號函檢送之開戶及交易
    明細在卷可稽。而上開彰化商業銀行大甲分行帳戶於97年12
    月2日申請開戶，於97年12月 5日提領10006元，致該帳戶餘
    額為12元，有該彰化商業銀行大甲分行97年12月16日彰甲字
    第 0972906號函檢送之開戶及交易明細在卷可稽。又證人即
    被害人丙○○、甲○○因在網路聊天室受騙，丙○○於97年
    12月6日 0時3分許，依指示將2000元存入上開帳戶，甲○○
    於97年12月6日 0時22分及0時37分共計匯款5000元存入上開
    帳戶之事實，亦據證人丙○○、甲○○於偵訊及警詢證述明
    確，復有渣打銀行自動櫃員機交易明細表影本附卷足憑，再
    者證人即被害人乙○○被騙於97年12月 5日上午11時38分許
    匯款6250元至上開帳戶之事實，亦據證人乙○○在警訊供述
    明確，復有該分行之交易明細附卷可證。是被告所有之上開
    帳戶，係詐騙集團成員作為向被害人丙○○、甲○○、乙○○詐欺取財用之事實，堪信為真實。
  (二)按一般人至金融機構如銀行、郵局等開戶，極為方便容易且
    迅速，若有使用金融存款帳戶之正當用途，自以使用其本人
    或可信賴之親友申請之帳戶，最為便利安全，苟非意圖以他
    人帳戶從事不法用途，並藉以逃避查緝，自無另行使用他人
    帳戶之理。又近來詐欺之犯罪類型層出不窮，而該等犯罪，
    多數係利用他人帳戶作為詐欺所得財物之出入帳戶，此經媒
    體廣為披露，被告係成年人，對此當無不知之理。再者，犯
    罪集團為方便收取贓款，並躲避檢警之查緝，而以他人帳戶
    供作所得款項出入之帳戶，衡情會先取得帳戶所有人之同意
    才使用，否則一旦帳戶所有人掛失，被害人匯入之款項即遭
    凍結無法提領，帳戶所有人反可輕易辦理補發存摺、變更印
    鑑、密碼，而將款項提領一空，犯罪集團自不可能甘冒此風
    險。而被告供稱將上開帳戶之金融卡放在家中，且家中不曾
    遭竊，是被告於97年12月 6日之前某日，將上開帳戶之金融
    卡及密碼交予他人，且對於所交付之金融卡等物將作為詐欺
    取財之不法目的使用，顯然預見其發生，且對發生詐欺取財
    之結果，亦不違背其本意，其有幫助詐欺取財之不確定故意
    甚明。
三、被告將其所有之上開帳戶金融卡、密碼交予他人作為詐欺取
    財之匯款帳戶使用，顯係基於幫助他人詐欺取財之犯意，且
    所為提供帳戶予他人之行為，係屬詐欺取財構成要件以外之
    行為，核其所為，係犯刑法第30條第1項、第339條第1 項之
    幫助詐欺取財罪，爰依刑法第30條第 2項減輕其刑。原審以
    被告罪證明確予以論科，原無不合。惟查本案被害人尚有甲○○、乙○○，為一行為觸犯數罪名，應併予審理，原判決
    未及審認，尚有未洽，檢察官上訴意旨執此指摘原判決不當
    ，為有理由，應由本院將原判決撤銷改判。爰審酌被告提供
    帳戶予他人非法使用，使實行詐騙行為之人得手後，得以隱
    藏身份，助長詐欺之犯罪風氣，且犯後仍飾詞否認犯行、態
    度不佳，惟犯罪所生之危害不大等一切情狀，量處如主文第
    2 項所示之刑，並諭知易科罰金之折算標準。
據上論斷，應依刑事訴訟法第369條第1項前段，第364條、第299
條第1項前段，刑法第30條第 1項、第2項、第339條第1項、第55
條、第41條第1項前段，判決如主文。
本案經檢察官戊○○到庭執行職務。
中    華    民    國    98    年    9     月    16    日
            刑事第二庭    審判長法  官  李  璋  鵬
                                法  官  胡  忠  文
                                法  官  胡  森  田
以上正本證明與原本無異。
不得上訴。
                                書記官  黃  禎  祥
中    華    民    國    98    年    9     月    16    日


司法院資訊處製作；財團法人民間司法改革基金會備份。
